【裁判字號】    98,司養聲,105
【裁判日期】    990311
【裁判案由】    收養子女認可
【裁判全文】
臺灣新竹地方法院民事裁定           98年度司養聲字第105號
聲  請  人
即  收養人  甲○○    民國20.
聲  請  人
即被收養人  乙○○    民國52.
上列當事人，聲請收養子女認可事件，本院裁定如下：
    主  文
認可甲○○於中華民國九十八年十二月十日收養乙○○為養子。
聲請程序費用新臺幣壹仟元由聲請人負擔。
    理  由
一、聲請意旨略以：聲請人即收養人甲○○（男，民國20年1月
    25日生）未婚，亦無生育子女。聲請人即被收養人乙○○（
    男，52年9月4日生）未婚。聲請人即收養人甲○○為被收養
    人乙○○之父親陳泗全之胞弟，雙方共同生活日久，來往密
    切，聲請人即收養人甲○○有感於年齡漸長，體力漸衰，其
    老年生活及身後事務均須人協助處理，而願收養乙○○為養
    子，雙方遂於98年12月10日訂立收養契約，並作成書面，為
    此聲請認可等情，復提出收養契約書1件、戶籍謄本2份、被
    收養人乙○○之服務證明書、身體物理健康檢查報告各1紙
    、被收養人之父親陳泗全之診斷證明書1件等為證。
二、按收養應以書面為之，並向法院聲請認可，且收養有無效、
    得撤銷之原因或違反其他法律規定者，法院應不予認可；又
    被收養者為成年人而有下列各款情形之一者，法院應不予收
    養之認可：(一)、意圖以收養免除法定義務。(二)、依其情
    形，足認收養於其本生父母不利。(三)、有其他重大事由，
    足認違反收養目的；又子女被收養時，應得其父母之同意，
    但有下列各款情形之一者，不在此限：一、父母之一方或雙
    方對子女未盡保護教養義務或有其他顯然不利子女之情事而
    拒絕同意。二、父母之一方或雙方事實上不能為意思表示。
    民法第1079條、第1079條之2、第1076條之1第1項分別定有
    明文。
三、經查，聲請人前揭主張與上開各項證據資料相符，足知收養
    人甲○○原為被收養人乙○○之叔，被收養人乙○○之母親
    陳廖勉妹已經去世，其父親陳泗全因中風已住院年餘。兩造
    並到庭陳明自乙○○幼年即有收養之意，平日相互扶持照顧
    ，相處情況良好，被收養人乙○○有固定工作、收入，並有
    奉養收養人甲○○晚年生活之意願等語明確，另經本院於財
    團法人天主教湖口仁慈醫院訊問被收養人之生父陳泗全，被
    收養人之生父陳泗全經點呼並無回應，證人即被收養人乙○
    ○之胞兄陳在炤則證稱，被收養人乙○○之父親陳泗全目前
    於財團法人天主教湖口仁慈醫院安養，由六名子女輪流前往
    探視，其安養費用則由陳泗全名下財產、陳泗全之長子陳在
    炤支付，被收養人乙○○之出養對陳泗全並無不利，況陳泗
    全於中風前即曾提及欲將乙○○出養與甲○○等語（以上均
    見本院98年12月25日、99年3月11日非訟事件筆錄），堪認
    本件收養雖因被收養人之父事實上不能為意思表示，而無法
    得其父之同意，惟對被收養人乙○○之本生父母並無不利情
    事。此外，亦查無被收養人意圖以收養免除法定義務或有其
    他重大事由，足認違反收養目的之情事。執此，本件收養自
    應予認可，並溯及於98年12月10日簽訂收養書面契約時發生
    效力。
四、依非訟事件法第21條第1 項前段、第23條，民事訴訟法第95
    條、第85條第1 項前段，裁定如主文。
中    華    民    國    99    年    3     月    11    日
                  家事法庭司法事務官  張淑玲
以上正本係照原本作成
如不服本裁定應於送達後10日內向本院提出抗告狀，並繳納抗告
費新臺幣1,000元
中    華    民    國    99    年    3     月    11    日
                                書記官  陳德榮

司法院資訊處製作；財團法人民間司法改革基金會備份。
